臺灣高等法院民事裁定
                                     108年度再易字第68號
再 審 原告  廖基成

再 審 被告  美立堅科技股份有限公司

法定代理人  謝昌盛
上列當事人間請求拆屋還地事件，再審原告對於中華民國107年6
月20日本院107年度上易字第48號確定判決提起再審之訴，本院
裁定如下：
    主  文
再審之訴駁回。
再審訴訟費用由再審原告負擔。
    理  由
一、按「再審之訴，應於30日之不變期間內提起。前項期間，自
    判決確定時起算，判決於送達前確定者，自送達時起算；其
    再審之理由發生或知悉在後者，均自知悉時起算。但自判決
    確定後已逾5年者，不得提起。」，民事訴訟法第500條第1 
    項、第2項定有明文。又提起再審之訴，應依民事訴訟法第5
    01條第1項第4款表明再審理由及關於再審理由並遵守不變期
    間之證據。如未於書狀表明其遵守不變期間之證據時，審判
    長無庸命其補正（最高法院63年度第3次民庭庭推總會決議
    參照）。
二、經查：
  ㈠本院107年度上易字第48號第二審判決（下稱原確定判決）係
    於民國107年6月20日確定，再審原告於107年7月3日收受該
    判決之情，有本院民事書記官辦案進行簿可稽（見本院卷第
    37頁）。又再審原告於108年6月25日以原確定判決有民事訴
    訟法第496條第1項第1款及第12款事由提起本件再審之訴（
    見本院卷第1頁之收狀戳章），求為廢棄原第一審判決即臺
    灣桃園地方法院（下稱桃園地院）105年度重訴字第512號判
    決關於命再審原告拆除地上物暨訴訟費用負擔部分；上開廢
    棄部分，原第一審訴訟費用新臺幣（下同）435,080元由再
    審被告負擔等語，則自再審原告於107年7月3日收受原確定
    判決時起算，已逾30日不變期間，揆諸前揭規定，再審原告
    應舉證證明其所主張之再審理由發生在後或其知悉在後，且
    自其知悉起算未逾30日者，否則其提起本件再審之訴即非合
    法。
  ㈡關於再審原告主張有適用法規顯有錯誤部分：
    按民事訴訟法第496條第1項第1款所謂適用法規顯有錯誤， 
     係指確定判決違背法規或現存判例解釋者而言，故當事人
    自收受判決正本之送達時，對於判決理由，有無適用法規顯
    有錯誤之情形，即可知悉。故計算是否逾30日之不變期間，
    應自裁判確定時起算，無同法第500條第2項但書再審理由知
    悉在後之適用。至於當事人本人對於法規之瞭解程度如何，
    當不能影響同法第500條第1項、第2項關於30日不變期間之
    起算（最高法院70年台再字第212號及71年台再字第210號判
    例
    要旨參照）。查，本件再審原告主張原確定裁定有民事訴訟
    法第496條第1項第1款再審事由，則揆諸前開說明，應已逾
    提起再審之訴不變期間。至於再審原告主張其於108年6月5
    日收受桃園地院108年度桃簡字第288號民事判決，才知悉兩
    造於桃園地院106年度簡上字第206號損害賠償事件所達成之
    訴訟上和解內容效力可及於本案之再審事由云云，然揆諸前
    揭規定，再審原告對民法第736、737條及民事訴訟法第83、
    84、380條等法規之瞭解程度如何，不影響30日不變期間期
    間之起算，故仍應自原確定判決送達再審原告時起算。因此
    ，再審原告該部分再審之訴業已逾30日不變期間，並不合法
    。另再審原告於本件再審主張以再審被告無權占有其所有房
    屋之侵權行為損害賠償債權，與原第一審判決訴訟費用485,
    080元為抵銷部分，因屬原確定判決言詞辯論終結後所發生
    之事由，自非原確定判決所得審酌，更非民事訴訟法第496
    條第1項第1款所稱之適用法規顯有錯誤之再審事由，附此敘
    明。
  ㈢關於再審原告主張發現同一訴訟標的在前已有和解或得使用
    該和解者部分：
    本件再審原告提出桃園地院106年度簡上字第206號損害賠償
    事件之和解筆錄（見本院卷第8、9頁），主張原確定判決之
    訴訟標的為前開和解效力所及云云，惟查該和解之當事人為
    本件之兩造、和解日期為107年5月22日（見本院卷第8頁）
    ，足認再審原告於107年5月22日即知悉有該和解筆錄存在。
    再者，原確定判決理由亦提及「兩造於臺灣桃園地方法院10
    6年度簡上字第206號損害賠償事件中，關於上訴人同意被上
    訴人自行拆除系爭廠房乙事達成和解…惟該案訴訟標的及其
    原因事實，係上訴人依不當得利法律關係，請求被上訴人給
    付占用系爭廠房之不當得利等情，經本院調閱該案卷宗核閱
    明確，是關於拆除系爭地上物部分為訴訟標的外之和解，僅
    有執行力而無既判力，是被上訴人提起本件拆屋還地之訴，
    尚可獲得既判力，仍具權利保護必要。」等語（見該判決第
    4頁，本院卷第44頁），則足認再審原告於107年7月3日收受
    原確定判決時，即知悉是否有「同一訴訟標的在前已有和解
    或得使用該和解者」之再審事由存在。因此，再審原告於10
    8年6月25日方始提出本件再審之訴，顯已逾30日之不變期間
    ，其此部分之再審之訴，亦非合法
三、綜上所述，再審原告提起本件再審之訴，主張原確定判決有
    民事訴訟法第496條第1項第1款及第12款之再審事由，均已
    逾30日不變期間，為不合法，應予駁回。
四、據上論結，本件再審之訴為不合法，爰裁定如主文。
中　　華　　民　　國　　108 　年　　12　　月　　31　　日
                  民事第十七庭 
                        審判長法　官  黃雯惠
                              法　官  林佑珊
                              法　官  賴秀蘭
正本係照原本作成。
不得抗告。　　　　　　　　
中　　華　　民　　國　　109 　年　　1 　　月　　3 　　日
                              書記官  林淑貞